【裁判字號】    97,上訴,2047
【裁判日期】    970821
【裁判案由】    殺人未遂等
【裁判全文】
臺灣高等法院刑事判決                97年度上訴字第2047號
上  訴  人  臺灣板橋地方法院檢察署檢察官
上  訴  人
即  被  告  甲○○
選任辯護人  吳茂榕律師
上列上訴人因被告殺人未遂等案件，不服臺灣板橋地方法院96年
度訴字第4199號，中華民國97年2月22日第一審判決（起訴案號
：臺灣板橋地方法院檢察署96年度偵字第23012號及追加起訴部
分：96年度偵字第29484號），提起上訴，本院判決如下：
    主  文
原判決關於甲○○部分撤銷。
甲○○明知為禁藥，而轉讓，累犯，處有期徒刑捌月。又殺人，
未遂，累犯，處有期徒刑陸年。應執行有期徒刑陸年貳月。
    事  實
一、甲○○前因竊盜案件，經臺灣板橋地方法院以94年度易字第
    1137號判處有期徒刑1年4月；復因違反毒品危害防制條例案
    件，經同院以94年度簡上字第301號判處有期徒刑5月，經定
    應執行刑有期徒刑1年8月確定在案，於民國（下同）96年1
    月15日執行完畢。甲○○明知甲基安非他命（原審誤為安非
    他命）為毒品危害防制條例所規範之第二級毒品，並經行政
    院衛生署明令公告列為禁藥管理（按甲基安非他命業經行政
    院衛生署於69年12月8日以衛署藥字第301124號公告自69年1
    2月8日起禁止輸入、製造，自70年6月1日起禁止販賣，於75
    年7月11日以衛署藥字第597627號公告禁止使用，並於79年1
    0月9日以衛署藥字第904142號函明令公告列為禁藥），竟基
    於與友人林衛松、許金龍及黃佩瑜之情誼，基於無償轉讓禁
    藥甲基安非他命之接續犯意，而為下列行為（甲○○、林衛
    松、許金龍及黃佩瑜以下所涉施用毒品部分，另由檢察官聲
    請簡易判決處刑）：(一)自96年7月間某日起至96年10月3日10
    時許，在林衛松位於臺北縣土城市○○路○段97號8樓住處內
    ，先後3次於其自己施用第二級毒品甲基安非他命之同時，
    以將自己所使用之吸食器交予林衛松施用其內甲基安非他命
    之方式，免費提供足以施用1次使用數量之第二級毒品甲基
    安非他命予林衛松當場施用而為轉讓之（確實轉讓之總數量
    不詳）。(二)又於96年9月3日20時、21時許，在臺北縣三重市
    某處之「微風旅館」；約於96年9月17日23時、24時許，在
    臺北縣三重市某址之「三和大旅舍」內；約於96年9月4日20
    時、21時許，在許金龍位於臺北縣三重市○○路○段163巷20
    號3樓住處樓下，先後3次於其施用第二級毒品甲基安非他命
    之同時，均將自己所使用之吸食器交予許金龍施用其內甲基
    安非他命之方式，免費提供足以施用1次使用數量之第二級
    毒品甲基安非他命予許金龍當場施用而為轉讓之（確實轉讓
    之總數量不詳）。(三)又於96年2月間某日起至同年10月3日止
    ，在其女友黃佩瑜位於臺北縣三重市○○路○段163巷93號之
    2住處，及甲○○位於臺北縣三重市○路○街143巷4號4樓住
    處，先後3次於其施用第二級毒品甲基安非他命之同時，均
    將自己所使用之吸食器交予黃佩瑜（原判決誤載為林衛松）
    施用其內甲基安非他命之方式，免費提供足以施用1次使用
    數量之第二級毒品甲基安非他命予黃佩瑜當場施用而為轉讓
    之（確實轉讓之總數量不詳）。
二、臺北縣政府警察局三重分局慈福派出所員警張志成及乙○○
    ，於96年10月3日上午接獲勤務台通報有男子在臺北縣三重
    市○○街123巷巷口施用毒品，指示前往處理，其2人遂於同
    日6時30分許趕赴現場，在位於臺北縣三重市○○街○○街
    123巷交岔路口之停車場內，發現與通報特徵相符之甲○○
    ，乃上前盤查而執行職務，張志成盤查甲○○之女友黃佩瑜
    ，乙○○則要求甲○○出示證件，甲○○因持有後述扣案毒
    品及槍枝（槍枝經鑑定後未達殺傷力標準，另為不起訴處分
    ）等物，為恐為警發覺，為逃離現場，乃向乙○○佯稱證件
    在車上，要求上車拿取，乙○○不疑有他而同意並緊跟在後
    ，甲○○坐進停放在59號停車格內車牌號碼為80761EV號自
    用小客車（該車係由蔡家榮承租，交予甲○○使用）之駕駛
    座後，立即將車門上鎖，並開啟電門發動汽車，欲倒車出停
    車格後駕車逃離。甲○○明知乙○○係執行職務之公務員，
    且其所欲採行之倒車逃離路線亦有撞及當時仍緊靠車輛而站
    立在駕駛座車門旁之乙○○，並使之捲入車底而遭車輪輾壓
    致死之可能，然因其急欲逃離，此項結果之發生亦不違背其
    本意，乃基於妨害公務之故意與殺人之未必故意，快速向右
    後方轉彎倒車駛出停車格，致乙○○閃避不及遭該車碰撞而
    跌倒在地，甲○○再轉向左前方高速行駛，致跌倒在地之乙
    ○○遭捲入車底而隨之向前滾動，直至53號停車格前時經該
    車後輪輾壓後停留在該處，甲○○則沿車道高速駛離該停車
    場。乙○○旋經送醫急救始未生死亡之結果，惟仍受有頭部
    外傷合併顱底骨折、顱內出血與缺氧性腦病變，併有顏面多
    處撕裂傷，吸入性肺炎併呼吸衰竭等傷害。
三、甲○○駕車逃離後，旋聯繫友人林衛松，並告知前述駕車衝
    撞警員一事，林衛松明知甲○○係屬犯人，仍基於藏匿犯人
    之犯意，於同日7時至7時30分間某時，帶領甲○○至位於臺
    北縣土城市○○街之臺北看守所員工停車場藏放上開車輛，
    再將甲○○帶至其位於臺北縣土城市○○路○段97號8樓之住
    所使之躲藏躲藏，以逃避警方查緝（林衛松匿藏犯人部分，
    已經原審判處拘役40日確定在案）。嗣經警依黃佩瑜之供述
    ，於同日12時40分許，在林衛松上開住所當場查獲甲○○及
    林衛松，並扣得甲○○所有之甲基安非他命3包（共淨重8.2
    公克，採樣0.013公克鑑驗用罄，剩餘8.187公克，原判決誤
    為共淨重3.2公克）、K他命乙包（淨重0.1公克）、一粒眠
    乙顆（淨重零點6公克）、吸食器乙組、玻璃球吸食器乙支
    、藥勺乙支、瓦斯空氣槍乙把（非槍砲彈藥刀械管制條例所
    定之槍械）與鋼珠彈150顆等物，再至臺北看守所員工停車
    場查獲上開車輛。
四、案經臺北縣政府警察局三重分局移送臺灣板橋地方法院檢察
    署檢察官偵查起訴。
    理  由
壹、證據能力之認定部分：
    按被告以外之人（包括證人、鑑定人、告訴人、被害人及共
    同被告等）於審判外之陳述雖不符刑事訴訟法第159條之1至
    之4等四條之規定，而經當事人於審判程序同意作為證據，
    法院審酌該言詞陳述或書面陳述作成時之情況，認為適當者
    ，亦得為證據；當事人、代理人或辯護人於法院調查證據時
    ，知有刑事訴訟法第159條第1項不得為證據之情形，而未於
    言詞辯論終結前聲明異議者，視為有前項之同意，同法第15
    9條之5定有明文。立法意旨在於傳聞證據未經當事人之反對
    詰問予以核實，原則上先予排除。惟若當事人已放棄反對詰
    問權，於審判程序中表明同意該等傳聞證據可作為證據；或
    於言詞辯論終結前未聲明異議，基於尊重當事人對傳聞證據
    之處分權，及證據資料愈豐富，愈有助於真實發見之理念，
    且強化言詞辯論主義，使訴訟程序得以順暢進行，上開傳聞
    證據亦均具有證據能力。查本件下列所引用之被告以外之人
    於審判外之供述或非供述證據，因公訴人、被告及其辯護人
    已於本院準備程序時表示無意見（見本院卷第50至51頁），
    且迄至言詞辯論終結前均未聲明異議，而本院審酌上開供述
    或非供述等證據資料製作時之情況，無不當取供及證明力明
    顯過低之瑕疵，認以之作為證據應屬適當，故揆諸前開規定
    ，認前揭證據資料應有證據能力。
貳、認定上訴人即被告甲○○犯罪所憑之證據及理由：
一、訊據上訴人即被告甲○○固坦承有於上開時地，在自己施用
    第二級毒品甲基安非他命之同時，以將自己所使用之吸食器
    交予林衛松、許金龍、黃佩瑜施用其內甲基安非他命之方式
    ，免費提供足以施用1次使用數量之第二級毒品甲基安非他
    命予林衛松、許金龍、黃佩瑜當場施用，及於上開時、地接
    受員警盤查時，藉詞上車拿證件，並倒車逃離現場，造成執
    勤員警乙○○受撞擊輾壓成傷等事實不諱，惟否認有轉讓甲
    基安非他命禁藥及殺人未遂、妨害公務等犯行，辯稱：(一)伊
    係與林衛松、許金龍、黃佩瑜等友人共同施用毒品，並無轉
    讓毒品行為，且縱認伊有轉讓甲基安非他命犯行，亦應依毒
    品危害防制條例，而非依藥事法處斷（本院96年上訴字第50
    79號判決意旨參照）；(二)伊為警盤查時，係因車上有違禁品
    ，欲儘速離開現場，始倒車再向左轉行駛離現場，並無對執
    勤員警施強暴或殺人之犯意云云。經查：
  (一)被告甲○○於上開時地，在自己施用第二級毒品甲基安非他
    命之同時，以將自己所使用之吸食器交予林衛松、許金龍、
    黃佩瑜施用其內甲基安非他命之方式，免費提供足以施用1
    次使用數量之第二級毒品甲基安非他命予林衛松、許金龍、
    黃佩瑜等人當場施用等節，已據被告於警詢時、偵查中及原
    審審理時供認在卷（見96年度偵字第23012號卷第11、86頁
    、第102至103頁、第138頁，原審卷第17頁、第52、54頁）
    ，核與證人林衛松、黃佩瑜、許金龍等人於警詢時或偵查中
    具結後之供述情形互核相符（見上開偵卷第15至16頁、第21
    、29、88、100、第135至136頁、第151至152頁及96年度偵
    字第29484號卷第25至26頁、第40至41頁），堪認被告該部
    分之自白核與事實相符。此外，復有甲基安非他命3包（共
    淨重8.2公克，採樣0.013公克鑑驗用罄，剩餘8.187公克）
    、吸食器乙組、玻璃球吸食器乙支等物扣案，及查獲時所攝
    相片22幀在卷可佐。被告雖辯稱其僅係於自己施用之時，連
    同器具交予友人同時施用，並非單獨將甲基安非他命交付，
    應不構成轉讓安非他命云云。惟按刑法上「轉讓」之意，只
    需將物品之占有狀態，由自己實力支配之下移轉予他人者，
    即屬之。被告既自承有於施用甲基安非他命時，將吸食器內
    之甲基安非他命連同吸食器交予林衛松、許金龍、黃佩瑜等
    人施用，客觀上即有使甲基安非他命之占有狀態，由自己實
    力支配之下，移轉予他人占有之情形，且其於交付他人施用
    之同時，亦有處分甲基安非他命之意思，依前開說明，被告
    所為已屬轉讓甲基安非他命之行為無訛，並不因甲基安非他
    命是否另為單獨包裝再交付他人施用而有差別。再甲基安非
    他命已由行政院衛生署於79年10月9日以衛署藥字第904142
    號函明令公告列為禁藥管理，政府並屢以電子或平面媒體強
    力宣導甲基安非他命係毒品，施用毒品行為乃觸犯法律之事
    ，則該類毒品不得為人體施用且禁止作為藥物等情，本屬一
    般公眾所週知之事，被告明知甲基安非他命係毒品，並為上
    開禁藥之轉讓乙節，已然明確。
  (二)又案發當天即96年10月3日，臺北縣政府警察局三重分局慈
    福派出所員警張志成及乙○○於同日上午接獲勤務台通報有
    男子在臺北縣三重市○○街123巷口施用毒品，並指示2人前
    往處理，2人遂於同日6時30分許趕赴現場，即位於臺北縣三
    重市○○街○○街123巷交岔路口之停車場內，發現與通報
    特徵相符之被告，乃上前盤查執行職務，並由張志成負責盤
    查被告之女友黃佩瑜，乙○○則要求被告出示證件。被告因
    持有毒品及槍枝（槍枝經鑑定未達殺傷力標準，已經檢察官
    另為不起訴處分）等物，惟恐為警發覺。為逃離現場，乃向
    乙○○佯稱證件放在車上，要求上車拿取，乙○○不疑有他
    ，即同意被告至車上拿取證件，乙○○並緊跟在後。嗣被告
    坐進停放在59號停車格內之車牌號碼80761─EV號自用小客
    車（該車係蔡家榮承租交予甲○○使用）之駕駛座後，立即
    將車門上鎖，並開啟電門發動汽車，快速向右後方轉彎倒車
    駛出停車格；被告倒車時，駛至56號停車格前撞倒閃避不及
    之員警乙○○，乙○○倒地後，被告明知員警已遭其撞倒躺
    在停車通道上，竟未停車下車查看，仍再轉向左前方高速行
    駛，致倒地之員警乙○○遭車輪輾過並被夾帶著拖行至53號
    停車格前，始自該車底盤後方保險桿處滾出，躺臥在52號停
    車格前方通道上；被告則繼續沿著車道高速駛離等情，業據
    被告甲○○於警詢及偵查中供認：「我與女友黃佩瑜停好車
    剛下車準備要騎車離開時，遇警方盤查，我因攜帶安非他命
    、k他命、一粒眠等毒品，怕被警察查獲，我隨即衝向自小
    客車鎖上車門發動引擎倒車，倒車時有看到警員乙○○在我
    駕駛座玻璃窗旁，……我開車衝離現場時，車子左側底盤有
    壓到東西」，「當時有感覺壓到人」等語在卷（見96年度偵
    字第23012號卷第9頁、第85頁），核與證人黃佩瑜於偵查中
    及證人張志成於偵查中暨原審審理時證述情形互核相符（證
    人黃佩瑜於偵查中具結後供述：「當天我在場，我在甲○○
    車上，甲○○開的車，……警察過來盤查，張志成警員盤查
    我，另位一位警察，是被甲○○開車撞到的那位警察，那位
    警察要盤查甲○○，甲○○說要去車上拿證件，甲○○上車
    後就把車鎖起來，發動車子，要開車跑掉，警察在駕駛座那
    個方向攔車，倒車的時候先擦撞到警察，警察跌倒，甲○○
    把車開出去，開得滿快，……看到的時候是警察肩膀被左後
    輪壓到，警察的臉流血，甲○○應該知道撞到警察，警察要
    攔他……」等語；證人張志成於偵查中及原審審理時具結後
    供述：「當天接獲通報，有特徵為紅色機車白色上衣的男子
    吸毒，我們到現場，甲○○穿白色上衣，旁邊有紅色機車，
    到場看到甲○○與黃佩瑜，要求出示證件盤查，我盤查黃女
    ，她很配合，乙○○先檢查甲○○機車置物箱的東西，後來
    甲○○假借說證件放在車上，要去車內拿，我聽到中控鎖的
    聲音鎖起來，鎖上的時候同時發動引擎，我同事乙○○站在
    左駕駛座旁邊，乙○○要閃避甲○○倒車的動作，閃避不及
    就跌倒，閃的同時有被車子稍微撞到，他跌倒，……我叫甲
    ○○停車，我……看到我同事已經在車子底下，車道狹小，
    我同事躺在通道，甲○○稍微倒車就快速開走，從我同事身
    上壓過去，我已經拔槍制止叫他停車，他沒有停，……車子
    有晃動」，「……當時我看到乙○○被車子捲入倒在車道上
    」，「……我看到乙○○被車子倒車的動作帶到後方……」
    ，「乙○○被車子帶著走約4公尺距離」，「……我沒有看
    到乙○○倒地的動作，因為當時我也在閃避車子，……乙○
    ○是在駕駛座那邊，當時他倒地的頭的方向我沒有看清楚，
    但是乙○○從車子保險桿噴出來時，我看到他的頭是朝溪尾
    街的方向」等語（見96年度偵字第23012號卷第97至98頁、
    原審卷第135至138頁），且有原審於97年1月9日至臺北縣三
    重市○○街123巷口停車場即案發現場履勘，有當日勘驗筆
    錄及現場圖、相片49幀、停車場位置圖及臺北縣政府警察局
    三重分局97年1月8日北縣警重偵字第0960061705號函及所附
    現場圖等附卷可稽（見原審卷第68、72頁第84至104頁）。
    嗣乙○○經及時送醫急救，始未生死亡之結果，惟仍受有頭
    部外傷合併顱底骨折、顱內出血與缺氧性腦病變，併有顏面
    多處撕裂傷，吸入性肺炎併呼吸衰竭等傷害，有新光吳火獅
    紀念醫院診斷證明書乙份在卷可憑（見上開偵卷第48頁）。
  (三)被告甲○○雖否認有妨害公務或殺人之犯意，並以上開情詞
    置辯。惟被告甲○○明知員警乙○○係當場執行盤查職務之
    公務員，因恐遭查獲車上毒品等違禁物，欲駕車逃逸，其於
    佯稱上車拿取證件供查驗，趁機關上車門發動汽車倒車駛出
    停車格時，乙○○仍緊靠車輛站立於駕駛座車門旁等情，已
    據被告供認在卷，且與證人張志成、黃佩瑜分別於偵查中或
    原審審理時之證述互核相符，已如前述。再參諸被害人乙○
    ○所受頭部外傷合併顱底骨折、顱內出血與缺氧性腦病變，
    併有顏面多處撕裂傷，吸入性肺炎併呼吸衰竭等傷害，足認
    被害人遭被告擦撞倒地後，因被告未及時停車，猶執意駛離
    現場，致被害人頭部遭被告所駕駛之自小客車輾壓而受有前
    開傷害。又依被告所採行先向右後方轉彎倒車再轉向左前方
    高速行駛之逃離路線，經原審現場履勘並以車輛實地模擬演
    練結果，被告向右後方轉彎倒車時，站立在車輛左側駕駛座
    車門旁之乙○○係位在轉彎路線之外側，故在該車向右後方
    轉彎倒車時，會因外輪差（車輛轉彎時，外側前、後輪軌跡
    並不會在同一條線上，在倒車轉彎之情況，前輪軌跡會向外
    側偏移，而偏移的距離即稱之「外輪差」）而遭該車撞及；
    而在被告復轉向左前方行駛時，在車輛左側駕駛座車門旁之
    乙○○即位在轉彎路線之內側，故在該車向右後方轉彎再直
    行之時，會因內輪差（車輛轉彎時，外側前、後輪軌跡並不
    會在同一條線上，在前進轉彎之情況，後輪會向內側偏移，
    而偏移的距離即為「內輪差」）而再次受碰撞，此有原審97
    年1月9日勘驗筆錄與所附現場模擬相片、影片在卷可佐。是
    依被告琪當時駕駛車輛及所欲採行之逃離路線，及與被害人
    乙○○之相對位置等情，堪認被害人乙○○確係因遭撞及倒
    地，並遭車輪輾壓致捲入車底無疑。按人體受重量鉅大之汽
    車輾壓，客觀上亦有致死之可能性，此為一般社會生活通念
    所週知之事實，且由被害人經送醫後，曾一度送入加護病房
    ，並經醫師診斷為病情危險等情可明，有前揭診斷證明書乙
    件在卷可憑（見上開偵卷第48頁）。本件被告於案發時為心
    智正常之人，對於其駕車輾壓過被害人之上開客觀情狀足以
    致人於死之可能性，當無諉為不知之理。然其因急欲逃離現
    場，仍決意駕車逃離現場，堪認其就上開所為可能輾壓他人
    致死之結果之發生，並不違背其本意。本件經查雖尚難遽認
    被告主觀上對其所為足以致被害人死亡係明知並有意使其發
    生，而有殺人之直接故意，然已堪認其對因此可能發生之死
    亡結果，並不違反其本意，揆諸刑法第13條第2項之規定，
    堪認被告已具殺人之未必故意。至被告於員警乙○○執行職
    務時，明知員警當時站立位置緊臨其所駕駛之自小客車駕駛
    座旁車門外，如倒車駛出停車格，定將撞及執勤員警，卻仍
    執意以駕車方式逃離，足認其主觀上顯有以此施加不法腕力
    強暴之直接故意，與前開殺人之未必故意有別。
  (四)綜上所述，被告前開所辯，顯屬犯後畏罪圖卸之詞，並不足
    採。本件事證已臻明確，被告犯行洵堪認定，應予依法論科
    。
二、查被告基於殺人之未必故意駕車撞擊、輾壓員警乙○○，其
    殺人之行為已然著手，嗣被害人經送醫急救而未生死亡之結
    果，其殺人行為尚屬未遂。又按甲基安非他命係經行政院衛
    生署於69年12月8日衛署藥字第301124號、79年10月9日衛署
    藥字第904142號公告列入藥物藥商管理法第16條第1款（即
    現行藥事法第22條第1項第1款）之禁藥管理，同時亦屬毒品
    危害防制條例第2條第2項規定之第二級毒品，而明知為禁藥
    而轉讓者，藥事法第83條亦定有處罰明文。故行為人明知為
    禁藥即甲基安非他命而轉讓予他人者，除成立毒品危害防制
    條例第8條第2項之轉讓第二級毒品罪外，亦構成藥事法第83
    條第1項之轉讓禁藥罪，此係屬同一犯罪行為而同時有二種
    法律可資處罰之「法條（規）競合」情形，應依「重法優於
    輕法」、「後法優於前法」等法理，擇一處斷。查毒品危害
    防制條例第8條第2項轉讓第二級毒品罪之法定本刑為「6月
    以上5年以下有期徒刑，得併科新臺幣70萬元以下罰金」。
    而93年4月21日修正後藥事法第83條第1項轉讓禁藥罪之法定
    本刑為「7年以下有期徒刑，得併科新台幣500萬元以下罰金
    」，故除轉讓之第二級毒品之數量及對象，有應依毒品危害
    防制條例第8條第6項及第9條之規定加重其刑至2分之1之情
    形外，修正後藥事法第83條第1項之罪之法定本刑，顯較毒
    品危害防制條例第8條第2項之罪之法定本刑為重，依前述「
    重法優於輕法」、「後法優於前法」之法理，自應優先適用
    藥事法第83條第1項之規定處斷（臺灣高等法院暨所屬地方
    法院94年11月25日法律座談會刑事類提案第8號決議，及最
    高法院96年度台上字第3582號判決意旨參照）。核被告所為
    ，係犯藥事法第83條第1項之轉讓禁藥罪、刑法第271條第2
    項、第1項之殺人未遂罪及刑法第135條第1項之妨害公務罪
    。又本件被害乙○○所受傷害，依其於原審審理時所陳身體
    之復原狀況，其腦內尚有一點瘀血，醫師表示會慢慢消退，
    因受傷時吸內血液之關係，平時肺部會痛，左大腿因神經受
    損還會麻，醫師均已開藥治療，牙齒斷裂部分則需植牙等語
    （見原審卷第第132頁），足認被害人所受傷害並未達刑法
    第10條所定之重傷害程度。公訴意旨認被告係犯刑法第135
    條第3項（起訴書誤載為第2項）之妨害公務致重傷罪容有未
    洽，惟其起訴之社會基本事實相同，爰予變更起訴法條。被
    告持有安非他命之低度行為，為轉讓之高度行為所吸收，不
    另論罪。又被告多次轉讓禁藥之犯行，雖屬自然上數個行為
    ，然時間密接，方法相同，觸犯構成要件相同之罪，侵害之
    法益同一，且均係出於無償招待親近友友人之動機所為，各
    行為之獨立性極為薄弱，顯係基於單一犯意接續所為，應視
    為數個舉動之接續施行，合為包括之一行為，屬實質上一罪
    之接續犯，應以一罪論。檢察官起訴時，雖未及於轉讓禁藥
    予黃佩瑜部分（該部分經檢察官於原審審理中，另以96年度
    偵字第29484號追加起訴，嗣經原審判決不受理在案），惟
    此與本件已起訴之被告轉讓禁藥予林衛松、許金龍部分，具
    接續犯之實質上一罪關係，自為本件審判範圍所及。被告以
    同一駕車逃離現場之行為同時觸犯殺人未遂罪及妨害公務罪
    ，為想像競合犯，應依刑法第55條之規定，從一重之殺人未
    遂罪處斷。又被告著手為殺人之行為，未生死亡之結果，為
    未遂犯，應依刑法第25條第2項之規定減輕其刑。又其所犯
    上開轉讓禁藥罪及殺人未遂罪，方法各別，行為互殊，應予
    分論併罰。又被告曾因竊盜案件，經臺灣板橋地方法院以94
    年度易字第1137號判處有期徒刑1年4月，復因違反毒品危害
    防制條例案件，經同法院以94年度簡上字第301號判處有期
    徒刑5月，應執行有期徒刑1年8月，於96年1月15日執行完畢
    ，有本院被告前案紀錄表附卷可稽，其於有期徒刑執行完畢
    後5年以內以故意再犯本件最重本刑為有期徒刑以上之罪，
    為累犯，應依刑法第47條第1項之規定加重其刑，其中殺人
    未遂部分，並依法先加後減之。
三、原審以被告轉讓禁藥及殺人等罪證明確，並予以論罪科刑，
    固非無見。惟查：(一)案發當天即96年10月3日在被告友人林
    衛松住處查獲被告，並扣得被告所有之疑似第二級毒品3包
    ，經臺灣板橋地方法院另案囑託臺灣檢驗科技股份有限公司
      鑑驗結果，係第二級毒品甲基安非他命，並非安非他命（
    查甲基安非他命與安非他命係屬不同之毒品，此由毒品危害
    防制條例第2條附表2第12項所定之第二級毒品為安非他命；
    第89項所定之第二級毒品為甲基安非他命，可見安非他命與
    甲基安非他命為二種不同之第二級毒品）。原判決認定上訴
    人所轉讓之第二級毒品為安非他命，且被查扣之第二級毒品
    3包均為安非他命，顯未明確而易予人產生混淆；且扣案3包
    甲基安非他命之重量計8.2公克，經採樣0.013公克鑑驗用罄
    ，剩餘8.187公克等節，有該公司CH/2007/A0738號濫用藥物
    檢驗報告1份附於該院97年度簡字第1452號卷第17頁，此有
    本院職務上已知之該院97年度易字第1478號判決附卷可憑。
    原審誤將甲基安非他誤為安非他命，復僅依扣押物品清單認
    定重量計為3.2公克，則與事實不符。(二)按刑之量定固屬法
    律賦予法院自由裁量之事項，惟仍須於科刑時，斟酌刑法第
    57條所列各款事項，未逾越法定刑度，且未明顯違背罪刑相
    當原則，始得謂為妥適。檢察官以被告駕車衝撞執勤員警乙
    ○○，挑釁公權力，犯罪情節重大，員警雖僥倖未死，惟被
    告犯後矢口否認犯行，飾詞狡辯，且迄未與被害人和解，原
    審僅處有期徒刑5年6月，與犯罪情節較輕、坦承不諱，並達
    成和解者無何差異，量刑顯非妥適，提起上訴。查本件被告
    為逃避員警盤查，駕車逃逸，明知員警乙○○緊臨車旁站立
    ，猶不惜倒車致擦撞警員乙○○倒地，繼而遭捲入車底，並
    遭車輪輾壓頭部，致警員乙○○受有前開傷害，已如前述，
    顯見被告為逃避執勤員警盤查，縱以汽車輾壓員警亦在所不
    惜，挑戰公權力並危害員警生命，惡性重大，且造成被害人
    頭部嚴重傷害，幸經緊急救治始倖免於難，迄今未完全復原
    ，仍在休養中（見本院卷第63頁反面），所生危害非輕，且
    犯後僅坦承部分犯行，案發迄今亦未賠償被害人損害，及被
    告前有竊盜及毒品前科，再犯本件，已構成累犯，惟原審卻
    僅量處有期徒刑5年6月，顯與前開犯罪情狀不盡相當。檢察
    官指摘原判決，認有輕縱之嫌，經核尚非無據，是其該部分
    之上訴為有理由。另刑法固於94年2月2日修正公布，刪除第
    56條所定之連續犯之規定，自95年7月1日施行。將本應各自
    獨立評價之數罪，回歸本來就應賦予複數法律效果之原貌。
    惟如有應合於接續犯、繼續犯、集合犯等實質上一罪關係而
    應以一罪論處者，基於法律規範本質，仍應以一罪論處，避
    免自然之數行為與法律上之數行為之區分不當，致違反刑罰
    之公平原則。按刑事法上所稱接續犯，係指數個在同時同地
    或密切接近之時地，侵害同一法益之行為，因各舉動之獨立
    性極為薄弱，依社會通念認為無法強行分開，乃將之包括視
    為一個行為之接續進行，給予單純一罪之刑法評價。此種實
    質上一罪之接續犯，與裁判上一罪之連續犯，其相異者，係
    在於連續犯侵害同一法益之數行為，各具獨立性，客觀上並
    認為其間存有時間上之差距，乃認係出於一個概括之犯意，
    為期訴訟經濟，擬制為一罪。茲刑法將連續犯規定予以刪除
    ，考其立法旨趣，係因對於多次原可獨立評價之行為，僅論
    以一罪，不無鼓勵犯罪之嫌，亦與國民對於法律之感情相悖
    。但如依社會通念，並未過度擴張接續犯之觀念，且符合公
    平性、合理性，及經驗法則、論理法則及比例原則，即合於
    上揭修法精神。本件被告甲○○多次轉讓禁藥予友人林衛松
    、許金龍及黃佩瑜犯行，係屬自然上之數行為，且其時間密
    接，方法相同，觸犯構成要件相同之罪，且均係出於無償招
    待親近友友人之動機所為，依一般社會通念及前開說明，顯
    係基於單一犯意接續而為，已如前述，經核並未過度擴張接
    續犯之觀念。原審因認被告轉讓甲基安非他命予黃佩瑜部分
    ，本為起訴效力所及，而就檢察官就黃佩瑜部分之追加起訴
    諭知不受理判決，尚無違誤。檢察官認應依數罪併罰，指摘
    原判決該部分之認定及前開不受理之判決，尚非可採。至被
    告上訴仍執前詞，否認犯罪，及指摘原判決未依毒品危害防
    制條例轉讓第二級毒品之罪處斷，均無可取，已如前述。惟
    原判決關於被告部分既有前開可議而無可維持，自應由本院
    將原判決被告部分予以撤銷改判。爰審酌被告有多次前科，
    素行不良，惟其智識程度較之一般人並無明顯不足之情形，
    明知安非他命對人體戕害至鉅，竟仍以之轉讓他人，助長毒
    品散布，嚴重危害國民健康與社會秩序，更間接便利他人施
    用毒品，而施用毒品不但足以導致精神障礙、性格異常，甚
    至造成生命危險，戕害個人身心健康，對社會治安可能之危
    害程度非輕；復於員警執勤時，僅為一己之逃匿，無視他人
    生命安全，不惜駕車逃駛離，雖未發生死亡結果，仍造成被
    害人嚴重傷害，惡性非輕，及坦承部分犯行，但迄未與被害
    人和解，犯後態度未佳等一切情狀，分別量處如主文所示之
    刑，並定其應執行之刑，以資儆懲。扣案甲基安非他命3包
    （共淨重8.2公克，採樣0.013公克鑑驗用罄，剩餘8.187公
    克）、K他命乙包（淨重0.1公克）、一粒眠乙顆（淨重0.6
    公克）、吸食器乙組、玻璃球吸食器乙支、藥勺乙支、瓦斯
    空氣槍乙把（非槍砲彈藥刀械管制條例所定之槍械）及鋼珠
    彈150顆等物，雖經被告供認為其所有，惟尚非被告供本件
    各項犯罪所用或預備之物，亦非因本件犯罪所得之物，且前
    開甲基安非他命3包已經臺灣板橋地方法院於97年7月29日以
    另案即97年度易字第1478號被告施用第二級毒品乙案判決同
    時諭知沒收銷燬在案，有前開判決附卷可考，其他則與本件
    犯罪無關，爰均不沒收之。
據上論斷，應依刑事訴訟法第369條第1項前段、第364條、第299
條第1項前段、第300條，藥事法第83條第1項，刑法第135條第1
項、第271條第2項、第1項、第55條、第25條第2項、第47條第1
項、第51條第5款，刑法施行法第1條之1第1項、第2項前段，判
決如主文。
本案經檢察官陳國鳴到庭執行職務。
中    華    民    國    97    年    8     月    21    日
                  刑事第十四庭   審判長法  官   陳志洋
                                       法  官   蔡聰明
                                       法  官   謝靜慧
以上正本證明與原本無異。
如不服本判決，應於收受送達後十日內向本院提出上訴書狀，其
未敘述上訴之理由者並得於提起上訴後十日內向本院補提理由書
（均須按他造當事人之人數附繕本）。
                                       書記官   高士童
中    華    民    國    97    年    9     月    1     日
附錄本案論罪科刑所用法條全文
藥事法第83條第1項
明知為偽藥或禁藥，而販賣、供應、調劑、運送、寄藏、牙保、
轉讓或意圖販賣而陳列者，處七年以下有期徒刑，得併科新臺幣
五百萬元以下罰金。
犯前項之罪，因而致人於死者，處七年以上有期徒刑，致重傷者
，處三年以上十二年以下有期徒刑。
因過失犯第一項之罪者，處二年以下有期徒刑、拘役或科新臺幣
三十萬元以下罰金。
第一項之未遂犯罰之。
刑法第135條
對於公務員依法執行職務時，施強暴脅迫者，處三年以下有期徒
刑、拘役或三百元以下罰金。
意圖使公務員執行一定之職務或妨害其依法執行一定之職務或使
公務員辭職，而施強暴脅迫者，亦同。
犯前二項之罪，因而致公務員於死者，處無期徒刑或七年以上有
期徒刑；致重傷者，處三年以上、十年以下有期徒刑。
刑法第271條
殺人者，處死刑、無期徒刑或十年以上有期徒刑。
前項之未遂犯罰之。
預備犯第一項之罪者，處二年以下有期徒刑。


司法院資訊處製作；財團法人民間司法改革基金會備份。
